【裁判字號】    97,訴,1677
【裁判日期】    970715
【裁判案由】    違反毒品危害防制條例
【裁判全文】
臺灣彰化地方法院刑事判決              97年度訴字第1677號
公  訴  人  臺灣彰化地方法院檢察署檢察官
被      告  甲○○
上列被告因違反毒品危害防制條例案件，經檢察官提起公訴（九
十七年度毒偵字第一六四八、二一六八號），本院依簡式審判程
序判決如下：
    主  文
甲○○施用第一級毒品，累犯，處有期徒刑壹年，扣案之海洛因
壹包（海洛因淨重零點壹貳公克、空包裝重零點貳柒公克）沒收
銷燬之；又施用第二級毒品，累犯，處有期徒刑捌月。應執行有
期徒刑壹年柒月，扣案之海洛因壹包（海洛因淨重零點壹貳公克
、空包裝重零點貳柒公克）沒收銷燬之。
    事  實
一、甲○○前因自民國九十三年六月下旬某日起至九十四年四月
    中旬某日止，以及自九十三年六月下旬某日起至九十四年三
    月四日止，分別施用第一級毒品、第二級毒品之案件，經本
    院以九十四年度訴字第八○○號分別判處有期徒刑七月、四
    月，應執行有期徒刑十月確定；因施用第一級毒品、第二級
    毒品案件，經本院以九十四年度訴字第一三七二號分別判處
    有期徒刑九月、五月，應執行有期徒刑一年確定，因恐嚇取
    財案件，經臺灣雲林地方法院以九十五年度虎簡字第四○號
    判處有期徒刑六月確定，因詐欺案件，經本院以九十五年度
    簡字第一三九號判處有期徒刑五月確定，上開三案，再經本
    院以九十六年度聲減字第四○五八號裁定分別減為有期徒刑
    四月又十五日、二月又十五日、三月、二月又十五日，並合
    併定其應執行之刑為有期徒刑十一月確定；復與首揭案件送
    監接續執行，於九十六年七月十六日執行完畢。另因施用毒
    品案件，經本院以九十一年度毒聲字第二九六五號裁定送觀
    察、勒戒後，認無繼續施用毒品之傾向，於九十二年三月十
    三日執行完畢，並經臺灣彰化地方法院檢察署檢察官以九十
    一年度毒偵字第二八一八號為不起訴處分確定。詎甲○○仍
    不知悔改，復基於施用第一級毒品海洛因之犯意，於九十七
    年四月九日晚上九時許，在其位於彰化縣員林鎮○○里○○
    路○段一八八巷三三弄二一號住處內，以將第一級毒品海洛
    因粉末置入注射針筒內加水後，再以針筒注射手臂血管之方
    式，施用第一級毒品海洛因一次；另基於施用第二級毒品甲
    基安非他命之犯意，於同年四月七、八日之某時許，在其上
    開住處內，以將第二級毒品甲基安非他命置於玻璃球管內用
    火燒烤而吸其煙霧之方式，施用第二級毒品甲基安非他命一
    次。嗣於九十七年四月十日上午十時二十分許，在彰化縣社
    頭鄉○○路與三民路口，為警盤查而當場查獲，並扣得第一
    級毒品海洛因一包（海洛因淨重○點一二公克、空包裝總重
    ○點二七公克），始悉上情。
二、案經彰化縣警察局田中分局報告臺灣彰化地方法院檢察署檢
    察官偵查起訴。
    理  由
一、按除被告所犯為死刑、無期徒刑、最輕本刑為三年以上有期
    徒刑之罪或高等法院管轄第一審案件者外，於刑事訴訟法第
    二百七十三條第一項程序進行中，被告先就被訴事實為有罪
    之陳述時，審判長得告知被告簡式審判程序之旨，並聽取當
    事人、代理人、辯護人及輔佐人之意見後，裁定進行簡式審
    判程序；除簡式審判程序、簡易程序及第三百七十六條第一
    款、第二款所列之罪之案件外，第一審應行合議審判；刑事
    訴訟法第二百七十三條之一第一項、第二百八十四條之一分
    別定有明文。本件被告甲○○所犯係死刑、無期徒刑、最輕
    本刑為三年以上有期徒刑或高等法院管轄第一審案件以外之
    罪，且於本院行準備程序時就被訴事實為有罪之陳述，經受
    命法官告知簡式審判程序之旨，並聽取公訴人、被告之意見
    後，本院合議庭認無不得或不宜改依簡式審判程序進行之處
    ，經評議結果，裁定改由受命法官獨任行簡式審判程序，合
    先敘明。
二、訊據被告甲○○對於上開施用第一級毒品海洛因、第二級毒
    品甲基安非他命之犯行，均坦承不諱，且其於九十七年四月
    十日為警查獲後，經警採其尿液送驗，結果呈嗎啡、甲基安
    非他命陽性反應，此有尿液代號與真實姓名對照認證單、詮
    昕科技股份有限公司濫用藥物尿液檢驗報告各一紙在卷可稽
    ，再扣案之白粉一包，經送法務部調查局鑑定結果，確含海
    洛因成分，海洛因淨重○點一二公克，空包裝重○點二七公
    克，此有法務部調查局濫用藥物實驗室九十七年五月十二日
    調科壹字第○九七二三○二三一九○號鑑定書一紙在卷可考
    ，復有照片五幀附卷為證，以及第一級毒品海洛因一包扣案
    為憑，足徵被告之自白確與事實相符。另按毒品危害防制條
    例於九十二年七月九日修正公布，自九十三年一月九日施行
    ，其中第二十條、第二十三條將施用毒品之刑事處遇程序，
    區分為「初犯」及「五年內再犯」、「五年後再犯」。依其
    立法理由之說明：「初犯」，經觀察、勒戒或強制戒治後，
    應為不起訴處分或不付審理之裁定；經觀察、勒戒或強制戒
    治執行完畢釋放後，「五年內再犯」者，因其再犯率甚高，
    原實施之觀察、勒戒及強制戒治既已無法收其實效，爰依法
    追訴或裁定交付審理。至於經觀察、勒戒或強制戒治執行完
    畢釋放後，「五年後再犯」者，前所實施之觀察、勒戒或強
    制戒治已足以遮斷其施用毒品之毒癮，為期自新及協助其斷
    除毒癮，仍適用「初犯」規定，先經觀察、勒戒或強制戒治
    之程序。從而依修正後之規定，僅限於「初犯」及「五年後
    再犯」二種情形，始應先經觀察、勒戒或強制戒治程序。倘
    被告於五年內已再犯，經依法追訴處罰，三次（或第三次以
    上）再度施用毒品之時間，在初犯經觀察、勒戒或強制戒治
    執行完畢釋放五年以後，已不合於「五年後再犯」之規定，
    且因已於「五年內再犯」，顯見其再犯率甚高，原實施觀察
    、勒戒或強制戒治，已無法收其實效，即應依該條例第十條
    處罰。（最高法院九十五年度第七次刑事庭會議決議第二點
    參照）。本件被告前因施用毒品，經觀察、勒戒後，於九十
    二年三月十三日執行完畢，又於五年內之自九十三年六月下
    旬某日起至九十四年四月中旬某日止，以及自九十三年六月
    下旬某日起至九十四年三月四日止，分別施用第一級毒品、
    第二級毒品，經本院以九十四年度訴字第八○○號分別判處
    有期徒刑七月、四月，應執行有期徒刑十月確定，有臺灣彰
    化地方法院檢察署刑案資料查註紀錄表及臺灣高等法院被告
    前案紀錄表各一份在卷可考，則其再犯本件施用第一級毒品
    、第二級毒品犯行，按諸前揭說明，自無毒品危害防制條例
    第二十條第三項規定之適用，而應按同條例第二十三條第二
    項規定，依法論科。本件事證明確，被告施用第一級毒品海
    洛因、第二級毒品甲基安非他命之犯行，均堪認定。
三、核被告所為，分別係犯毒品危害防制條例第十條第一項之施
    用第一級毒品罪、同條第二項之施用第二級毒品罪。被告為
    施用第一級毒品、第二級毒品，而持有各該級毒品，其持有
    之低度行為，應各為施用之高度行為所吸收，均不另論罪。
    再被告所犯上開二罪，係犯意各別、行為互殊，應予分論併
    罰。又被告前因施用第一級毒品、第二級毒品之案件，經本
    院以九十四年度訴字第八○○號分別判處有期徒刑七月、四
    月，應執行有期徒刑十月確定；因施用第一級毒品、第二級
    毒品之案件，經本院以九十四年度訴字第一三七二號分別判
    處有期徒刑九月、五月，應執行有期徒刑一年確定，因恐嚇
    取財案件，經臺灣雲林地方法院以九十五年度虎簡字第四○
    號判處有期徒刑六月確定，因詐欺案件，經本院以九十五年
    度簡字第一三九號判處有期徒刑五月確定，上開三案，再經
    本院以九十六年度聲減字第四○五八號裁定分別減為有期徒
    刑四月又十五日、二月又十五日、三月、二月又十五日，並
    合併定其應執行之刑為有期徒刑十一月確定；復與首揭案件
    送監接續執行，於九十六年七月十六日執行完畢，此有臺灣
    彰化地方法院檢察署刑案資料查註紀錄表及臺灣高等法院被
    告前案紀錄表各一份在卷可稽，其於受有期徒刑執行完畢後
    ，五年以內故意再犯本件有期徒刑以上之二罪，均為累犯，
    應依刑法第四十七條第一項規定，各加重其刑。爰審酌被告
    曾因施用毒品經送觀察、勒戒後，仍未能戒斷，再犯本案之
    罪，顯然未能善體國家設置觀察、勒戒機構，協助毒品施用
    者戒除毒癮之良法美意，及其犯罪之動機、目的、生活狀況
    、品行、所生危害，暨犯罪後坦承犯行，態度尚屬良好等一
    切情狀，分別量處如主文所示之刑，並定其應執行之刑。扣
    案之海洛因一包（海洛因淨重○點一二公克、空包裝重○點
    二七公克），為毒品危害防制條例第二條第二項第一款所稱
    之第一級毒品，應依同條例第十八條第一項前段規定，沒收
    銷燬之。
據上論斷，應依刑事訴訟法第二百七十三條之一第一項、第二百
九十九條第一項前段，毒品危害防制條例第十條第一項、第二項
、第十八條第一項前段，刑法第十一條前段、第四十七條第一項
、第五十一條第五款，判決如主文。
本案經檢察官蔡曉崙到庭執行職務。
中    華    民    國    97    年    7     月    15    日
                        刑事第六庭    法  官  鄭舜元
以上正本證明與原本無異。
如不服本判決，應於判決送達後10日內，向本院提出上訴書狀，
上訴書狀應「敘述具體上訴理由」，並按他造當事人之人數附繕
本。「切勿逕送上級法院」。
中    華    民    國    97    年    7     月    15    日
                                      書記官  陳秀香
附錄：論罪科刑法條：
毒品危害防制條例第十條：
施用第一級毒品者，處六月以上五年以下有期徒刑。
施用第二級毒品者，處三年以下有期徒刑。


司法院資訊處製作；財團法人民間司法改革基金會備份。
